臺灣高雄地方法院民事判決
111年度訴字第448號
原      告  金豪日有限公司

法定代理人  朱建豪  
訴訟代理人  李杰儒律師
被      告  鄭鳳凰即隆井企業社

訴訟代理人  呂承育律師
上列當事人間債務人異議之訴事件，本院於民國111年5月31日言
詞辯論終結，判決如下：
    主  文
原告之訴駁回。
訴訟費用由原告負擔。
    事實及理由
一、原告主張：
　㈠兩造間前因返還機械設備買賣價金事件，於民國110年9月8日
    ，在臺灣臺南地方法院以110年度移調字第56號民事事件成
    立調解（下稱系爭調解）。依系爭調解內容第1項所示，原
    告應於110年10月15日以前至被告指定之處所即臺南市○○區○
    ○○○00號（下稱系爭廠區），完成調解筆錄附件所示之「MIT
    SUBISHIROBOT、RV-8CR-D、MITSUBISHI電控系統機械設備」
    （下稱系爭機械設備）安裝、測試及8小時教育訓練；如否
    ，依調解成立內容第4項，兩造同意解除系爭機械設備之買
    賣契約，原告願返還已收取之買賣價金新臺幣（下同）924,
    100元予被告。
　㈡查原告已於110年10月4日由其員工朱為綸將系爭機械設備運
    送至系爭廠區，經被告員工陳慶昇簽收；復於同年月5日由
    朱為綸將系爭機械設備安裝於系爭廠區內，並完成測試，確
    認所安裝機械設備本身無任何瑕疵而得以正常運作。倘認原
    告未於110年10月6日前完成系爭機械設備之安裝及測試，但
    朱為綸已於110年10月8日完成將系爭機械設備與被告所有加
    工機進行連線，並確認兩者均可正常進行運作，亦足認原告
    至遲於是日已完成系爭調解成立內容第1項所載安裝及測試
    義務。
　㈢原告於110年10月6日由朱為綸在系爭廠區內，對被告指派之
    人員陳漢倫、陳漢蔚，就系爭機械設備進行教育訓練。兩造
    約定教育訓練時數雖為8小時，但對系爭機械設備為教育訓
    練之核心目的，在於「確保現場操作人員知悉如何正常操作
    該設備及了解設備之運作流程」，所耗時數並非重點，而上
    開目的於當日教育訓練完成後即已達成；朱為綸於當日教育
    訓練結束後亦明確告知陳漢倫、陳漢蔚，對於系爭機械設備
    之教育訓練已完成，如對設備操作尚有疑問或認訓練尚有不
    足，可向原告反應等情，陳漢倫、陳漢蔚均在對原告所給付
    之教育訓練無異議之情形下簽署確認文件，是原告對於系爭
    機械設備之教育訓練已於當日履行完畢，且系爭機械設備現
    由被告占有使用中。
　㈣被告依系爭調解筆錄對原告所生之請求權，已因原告清償而
    消滅。詎被告仍於111年1月間以系爭調解筆錄為執行名義，
    以原告應給付其924,100元為由，聲請對原告之財產為強制
    執行，經本院111年度司執字第6060號強制執行事件（下稱
    系爭執行事件）受理，於法不合。爰依強制執行法第14條第
    1項規定起訴，並聲明：系爭執行事件所為之強制執行程序
    應予撤銷。    
二、被告則以：
　㈠兩造成立系爭調解後，原告遲至110年10月4日始至被告處所
    安裝系爭機械設備，又因遭遇安裝相關問題（如鈑金定作）
    未能於110年10月15日前解決，致未實際安裝完成。因原告
    於鈑金問題上遲未予正面答覆，又不斷拖延，被告遂於110
    年11月10日自行尋找鈑金廠製作，並請原告前來安裝調整。
    原告於110年11月20日前來施作後，被告即將當日所遇到之
    問題（包含：訊號異常、香菇形料件落料不順、圓棒形料件
    會被手臂線路干涉，及手臂移除後機台獨立運作之轉接頭等
    ），請原告應於同年月25日前來改善完成；但原告並未如期
    解決該等問題，且嗣未再至被告處履行系爭機械設備之安裝
    調整。原告所提之原證4，僅係就機械手臂自動供料設備控
    制面板操作解說，教育訓練時間為110年10月6日下午1時30
    分至4時30分，共3小時，亦未完成系爭調解筆錄約定之8小
    時教育訓練。　
　㈡原告亦未完成約定之測試內容，蓋被告當初向原告訂購系爭
    機械設備時，原告曾交付設備規格及介紹予被告，其中設備
    介紹第1點載明「採雙工位，每一工位可一次放置A或B工件
    約864顆，如以每顆加工15秒，約可加工3.6小時」等語。原
    告於110年11月29日至被告處所調整系爭機械設備，但未進
    行測試，經被告就系爭機械設備為操作使用，卻發現有無法
    自動落料之嚴重問題，經多次向原告反應未果，致被告使用
    系爭機械設備時，須派員在旁以手動方式將料件移動至機械
    手臂夾取之位置，方能進行加工，顯然已失去該自動化機械
    手臂之功能。
　㈢原告既未於110年10月15日前完成系爭機械設備之安裝、測試
    及8小時教育訓練，依系爭調解內容第4項約定，兩造即同意
    解除系爭機械設備之買賣契約，原告應返還已收取之買賣價
    金924,100元予被告，被告自得據以聲請強制執行等語置辯
    。並聲明：原告之訴駁回。
三、兩造不爭執之事實：
  ㈠兩造間前因系爭機械設備之買賣契約涉訟，於110年9月8日在
    臺灣臺南地方法院成立系爭調解。
　㈡依系爭調解內容第1項，原告願於110年10月15日前，至系爭
    廠區完成系爭機械設備之安裝、測試及8小時教育訓練。依
    系爭調解內容第4項，原告如未能於110年10月15日以前完成
    前揭事項，兩造同意解除系爭機械設備之買賣契約，原告願
    返還已收取之買賣價金924,100元予被告。
  ㈢原告於110年10月4日由其員工朱為綸將系爭機械設備運送至
    系爭廠區，經被告員工陳慶昇簽收。
  ㈣原告於110年10月6日下午1時30分至4時30分，由朱為綸於系
    爭廠區內對被告指派之人員陳漢倫、陳漢蔚，就系爭機械設
    備進行教育訓練，惟客觀上未達8小時教育訓練時數。
  ㈤被告於111年1月間以系爭調解筆錄為執行名義，聲請對原告
    之財產為強制執行，經本院以系爭執行事件受理。
  ㈥系爭機械設備現由被告占有。
四、本件爭點：
  ㈠原告是否已依系爭調解成立內容第一項履行完畢？
  ㈡系爭執行事件所為執行程序應否撤銷？
五、本院得心證之理由：
　㈠兩造上述不爭執之事實，有原告提出之原證1系爭調解之調解
    筆錄（審訴卷第23至25頁）、原證2之原告110年10月4日會
    議紀錄（審訴卷第31頁）、原證4之原告110年10月6日機械
    手臂自動供料設備教育訓練會議紀錄（審訴卷第41頁）等在
    卷可稽，復經本院職權調取系爭執行事件案卷查證無訛，可
    信為真實。
　㈡按執行名義成立後，如有消滅或妨礙債權人請求之事由發生
    ，債務人得於強制執行程序終結前，向執行法院對債權人提
    起異議之訴。如以裁判為執行名義時，其為異議原因之事實
    發生在前訴訟言詞辯論終結後者，亦得主張之。強制執行法
    第14條第1項定有明文，而上述條文規定所謂消滅債權人請
    求之事由，係指足以使執行名義之請求權及執行力消滅之原
    因事實，如清償、提存、抵銷、免除、混同、債權之讓與、
    債務之承擔、解除條件之成就、和解契約之成立，或類此之
    情形，始足當之，至所稱妨礙債權人請求之事由，則係指使
    依執行名義所命之給付，罹於不能行使之障礙而言；依此而
    論，強制執行法第14條規定債務人異議之訴，乃係債務人請
    求確定執行名義上之實體請求權與債權人現在之實體上之權
    利狀態不符，以判決排除執行名義之執行力為目的之訴訟，
    故如債權人現實上之實體請求權與執行名義上所載之實體請
    求權相符，債務人即無得主張債務人異議之訴以排除執行名
    義之執行力。次按，執行名義成立後，如有消滅或妨礙債權
    人請求之事由發生，債務人固得於強制執行程序終結前，向
    執行法院對債權人提起異議之訴，惟債務人就該消滅或妨礙
    債權人請求事由發生之事實，應負舉證責任（最高法院103
    年度台上字第2039號判決意旨參照）。經查，被告於系爭執
    行事件係以系爭調解為執行名義，而系爭調解筆錄內容共6
    項，其中第1項約定「原告願於110年10月15日前，至系爭廠
    區完成系爭機械設備之安裝、測試及8小時教育訓練」；第4
    項則約定「原告如未能於110年10月15日以前完成前揭事項
    ，兩造同意解除系爭機械設備之買賣契約，原告願返還已收
    取之買賣價金924,100元予被告」，有系爭調解筆錄影本附
    卷可證（審訴卷第23至25頁），足見原告於110年10月15日
    前，負有完成系爭機械設備之安裝、測試及8小時教育訓練
    等約定義務，若未依約完成履行，則兩造同意解除買賣契約
    ，原告並應返還價金予被告。
　㈢經查，系爭機械設備於110年10月15日前是否已完成安裝及測
    試乙節，兩造固有爭執，原告並提出原證3之系爭機械設備
    安裝位置示意圖及現場照片（審訴卷第33至39頁）、原證5
    之原告110年10月8日會議紀錄（審訴卷第97頁）、原證6之
    系爭機械設備運作錄影影像（審訴卷第99頁）等為證，惟兩
    造就原告僅完成教育訓練3小時，則不爭執，復有原證4之機
    械手臂自動供料設備教育訓練資料在卷可佐（審訴卷第41頁
    ），遑論原告於110年10月15日前是否已完成系爭機械設備
    安裝及測試，原告實施教育訓練時數，顯未達系爭調解所載
    之8小時，自難認原告已履行系爭調解之約定義務，故原告
    主張已履行系爭調解筆錄第1項義務，進而主張有消滅被告
    依該調解筆錄向原告請求之權利，顯屬無據。
　㈣原告主張教育訓練講授3小時即完成，也向被告表示若沒教好
    可繼續上，經現場受教人員陳漢倫、陳漢蔚同意，捨棄剩餘
    5小時教育訓練等語（訴卷第22頁），業經被告否認，參以
    原告提出之原證4教育訓練資料，未有被告同意捨棄剩餘教
    育時數之記載，原告此部分主張，尚屬無據。又依原告提出
    原證7之LINE對話紀錄內容，朱為綸向陳漢蔚表示：「關於
    教育訓練，你們還有什麼想瞭解的，因為上次已經把現場會
    用到的教完了，如果沒有的，教育訓練就完成」，經陳漢蔚
    覆以：「教育訓練，還有加工機上的校點、另一邊的料軌的
    校點還需要學，還有程式判讀、程式傳輸，還有加工機跟手
    臂的固定跟校正。還有設備保養也需要學，還有手臂不用時
    的快拆接頭」等語，先不論陳漢蔚是否經被告賦予捨棄剩餘
    教育時數之權限，依上開對話紀錄，足徵被告未有捨棄剩餘
    教育訓練時數之意，尚難以原告片面主觀認定，即驟認教育
    訓練時數已完成。況調解成立者，依民事訴訟法第416條第1
    項，第380條第1項規定，與確定判決有同一之效力，並以調
    解筆錄內容，確立確定判決效力之客觀範圍，則系爭調解成
    立後，除依民事訴訟法第380條第2項規定，有無效或得撤銷
    原因者，當事人得請求繼續審判外，非當事人所得恣意變更
    ，附此敘明。
　㈤至原告聲請傳喚證人朱為綸證明原告已完成教育訓練時數部
    分，因原告教育訓練時數客觀上未達8小時，為兩造所不爭
    執，顯無調查之必要。
　㈥綜上，原告所主張債務人異議之訴事由，並不存在，故其提
    起債務人異議之訴，請求撤銷系爭執行事件所為之強制執行
    程序，即無理由，應予駁回。
五、本件判決基礎已臻明確，兩造其餘攻擊防禦方法及舉證，於
    判決結果無影響，毋庸一一論列，附此敘明。
六、訴訟費用負擔之依據：民事訴訟法第78條。
中　　華　　民　　國　　111 　年　　6 　　月　　21　　日
                          民事第五庭  法　官　呂俊杰
　　　　　　　　　
以上正本係照原本作成。
如對本判決上訴，須於判決送達後20日內向本院提出上訴狀。如
委任律師提起上訴者，應一併繳納上訴審裁判費。　　　　　　
中　　華　　民　　國　　111 　年　　6 　　月　　21　　日
                                      書記官  洪王俞萍